【裁判字號】    98,抗,1741
【裁判日期】    990106
【裁判案由】    假扣押
【裁判全文】
臺灣高等法院民事裁定                  98年度抗字第1741號
抗  告  人  鈞維股份有限公司
法定代理人  甲○○
上列當事人與相對人復成船舶機械工程有限公司間因假扣押事件
，抗告人不服中華民國98年9月7日臺灣臺北地方法院98年度裁全
字第5673號裁定，提起抗告，本院裁定如下：
    主  文
抗告駁回。
抗告費用由抗告人負擔。
    理  由
一、本件相對人於原法院聲請意旨略以：抗告人於民國(下同)95
    年12月至96年11月間委託相對人修理「貴順輪」與「民順輪
    」等船舶及提供船用備品等工作，費用共計新台幣（下同）
    220萬548元，相對人已依約完成工作，惟抗告人屢經催討，
    迄未給付上開費用。頃聞抗告人在外積債甚鉅，名下所屬「
    貴順輪」已遭他債權人向臺灣基隆地方法院聲請假扣押，現
    正扣押於基隆中船公司船塢中，恐相對人之債權日後有難以
    執行之虞，陳明願供擔保以補釋明之不足，聲請准對抗告人
    之財產於220萬548元範圍內為假扣押，並提出統一發票影本
    3紙、未收款明細表、催告函2紙為證，及交通部基隆港務局
    監理科電話號碼供查證「貴順輪」遭假扣押情形。經原法院
    裁定准相對人以73萬4000元或同面額之第一銀行無記名可轉
    讓定期存單供擔保後，得對抗告人之財產於220萬548元範圍
    內為假扣押。
二、抗告人抗告意旨雖以：相對人聲請本件假扣押，就假扣押之
    原因，未盡釋明之責，原法院准許相對人之聲請，尚有未洽
    。求為廢棄原裁定，並駁回相對人於原法院之聲請等語。
三、惟按債權人就金錢請求或得易為金錢請求之請求，日後有不
    能強制執行或甚難執行之虞，欲保全強制執行者，得聲請假
    扣押；請求及假扣押之原因，應釋明之，釋明如有不足，而
    債權人陳明願供擔保或法院認為適當者，法院得定相當之擔
    保，命供擔保後為假扣押，民事訴訟法第522條第1項、第
    523 條第1項、第526條第1、2項定有明文。次按證明與釋明
    在構成法院之心證上程度未盡相同，所謂證明者，係指當事
    人提出之證據方法，足使法院產生堅強之心證，可以完全確
    信其主張為真實而言，與釋明云者，為當事人提出之證據未
    能使法院達於確信之程度，僅在使法院得薄弱之心證，信其
    事實上之主張大概為如此者有間（最高法院95年台抗字第
    386號裁定意旨參照）。
四、查本件相對人主張對於抗告人有220萬548元之債權，業據其
    提出統一發票影本3紙、未收款項明細表、催告函影本3紙為
    憑，應認其對於假扣押之請求，已有釋明。而上訴人於98年
    2月至10月間先後遭案外人福建省漳州輪船有限公司、元大
    商業銀行股份有限公司、台新國際商業銀行股份有限公司、
    永豐金租賃股份有限公司、彰化商業銀行股份有限公司向原
    法院聲請發支付命令，債務總額高達2312萬1807元及美金
    81,611元。又抗告人97年度之存款利息所得尚有137,491元
    ，惟嗣經原法院於98年9月16日發執行命令扣押抗告人銀行
    存款結果，先後經板信商業銀行股份有限公司、台新國際商
    業銀行、萬泰商業銀行股份有限公司、合作金庫商業銀行松
    江分行、第一商業銀行光復分行、華南商業銀行中崙分行、
    台北富邦商業銀行股份有限公司、玉山銀行城東分行函覆抗
    告人存款餘額為零或不足200元，及經彰化商業銀行中崙分
    行聲明異議表示抗告人存款餘額僅剩87元，不足200元，不
    予扣押，惟抗告人為一實收資本額為1億2000萬元，迄今仍
    為一正常營運中之公司之事實，業據相對人提出抗告人公司
    登記資料、97年度各類所得資料清單、支付命令5紙，及上
    開銀行覆函及聲明異議狀為憑（見本院卷第13至28頁），應
    認相對人對其主張抗告人就其財產為不利益之處分，將成為
    無資力之狀態，或隱匿財產，將致日後有不能強制執行或甚
    難執行之虞之情事之假扣押之原因，已有相當之釋明，其並
    已陳明願供擔保以補釋明之不足，則原法院裁定准相對人供
    擔保後，對抗告人之財產於相對人債權即220萬548元範圍內
    ，為假扣押，核無不合。抗告意旨指摘原裁定不當，求予廢
    棄，為無理由，應予駁回。
五、據上論結，本件抗告為無理由，爰裁定如主文。
中    華    民    國    99    年    1     月    6     日
                     民事第三庭
                        審判長法  官  林敬修
                              法  官  黃騰耀
                              法  官  張靜女
正本係照原本作成。
本裁定除以適用法規顯有錯誤為理由外，不得再抗告。如提起再
抗告，應於收受後10日內委任律師為代理人向本院提出再抗告狀
。並繳納再抗告費新台幣１千元。
中    華    民    國    99    年    1     月     7    日
                              書記官  蕭麗珍

司法院資訊處製作；財團法人民間司法改革基金會備份。
